【裁判字號】    92,台上,2954
【裁判日期】    920529
【裁判案由】    偽造文書
【裁判全文】
最高法院刑事判決                              九十二年度台上字第二九五四號
    上  訴  人  甲○○
右上訴人因偽造文書案件，不服台灣高等法院中華民國九十二年三月六日第二審更審
判決（九十一年度上更(一)字第六八五號，起訴案號：台灣新竹地方法院檢察署八十九
年度偵字第四一七一、五一一五號），提起上訴，本院判決如左：
    主  文
上訴駁回。
    理  由
按刑事訴訟法第三百七十七條規定，上訴於第三審法院，非以判決違背法令為理由，
不得為之。是提起第三審上訴，應以原判決違背法令為理由，係屬法定要件。如果上
訴理由狀並未依據卷內訴訟資料，具體指摘原判決不適用何種法則或如何適用不當，
或所指摘原判決違法情事，顯與法律規定得為第三審上訴理由之違法情形，不相適合
時，均應認其上訴為違背法律上之程式，予以駁回。本件上訴人甲○○上訴意旨略稱
：（一）上訴人於民國八十六年即拾得陳永輝之信用卡，並於八十七年十二月間購得
光碟片而得知李明璋、劉政勳、陳政雄之身分資料，是上訴人係自八十六年即萌犯意
，其後之各次犯行，係基於概括之犯意，連續數行為而觸犯同一罪名之連續犯，上訴
人自八十六年八月十五日起之各次犯行，均本於概括之犯意，而連續為之，且為觸犯
同一罪名之多次犯行，原判決未依連續犯論處罪刑，自有可議。（二）上訴人之所以
觸犯上開犯行，係緣於向地下錢莊借錢無力償還所致，因而請求傳訊上訴人之母親，
以查明犯罪之動機，原判決未加傳喚，亦未說明不予傳喚之理由，自有理由不備之違
誤云云。查原判決認定上訴人有犯詐欺、偽造文書罪之習慣，於八十九年五月間，自
跳蚤雜誌購得刊載全省名人資料之電腦光碟片二十七片，從中得知聯華電子股份有限
公司董事長宣明智及其妻陳淑珍；鄭錦琪婦產科診所之負責人鄭錦琪醫師及其妻徐惠
之出生年月日、身分證字號、住處電話號碼等資料。竟意圖為自己不法之所有，基於
偽造文書之概括犯意，先於（一）八十九年六月九日（或十日），在其位於新竹市○
○路二七一巷五十七弄十號二樓租屋處，於美商花旗股份有限公司（下稱花旗銀行）
信用卡之申請書上，偽填「徐惠」之簽名、年籍資料，連同綽號「小君」成年女子之
照片一張，郵寄至花旗銀行信用卡中心，言明欲更換為附有照片之信用卡，致該承辦
人員誤將徐惠之信用卡更換為附有照片後之大來信用卡（卡號：000000000
0000000），足以生損害於徐惠及花旗銀行對信用卡用戶核發信用卡之正確性
。嗣因徐惠發覺有異，申請新竹郵局將其改投之信函轉投原址，上開更換之信用卡始
未遭冒領。（二）上訴人承前開偽造文書、詐欺之概括犯意，(1)於八十九年六月十六
日前數日，在新竹市○○路某處，委請不知情之刻章業者偽刻鄭錦琪、徐惠印章各一
個（未據扣案），於八十九年六月十六日，在其上開租住處，於郵局印就之制式明信
片上之申請人及寄件人姓名欄，偽造「鄭錦琪」、「徐惠」之簽名各二枚，另加蓋偽
刻二人之印章各一枚，寄至新竹市○○街一號之郵局，申請將送鄭錦琪夫妻之信件改
投遞至新竹市○○路二七一巷五十七弄三十八號三樓。(2)上訴人於八十九年六月二十
四日，與綽號「小君」之成年女子基於偽造文書、詐欺之犯意聯絡，推由「小君」假
冒徐惠之名義，向新竹市○○路二七一巷五十七弄三十八號之大廈管理員陶瓷，領取
徐惠之第八○二九○號之掛號信函，並在管理員所製作之登記簿之簽名欄內偽造「徐
惠」簽名，表示收受之意思，足生損害於鄭錦琪及徐惠。（三）上訴人又(1)於八十九
年六月二十五日，與成年男子毛進豐（另由警方追查中）基於偽造文書之犯意聯絡，
由毛進豐向新竹市○○路二七一巷五十七弄二十六號住處之管理員假冒該棟大樓六樓
住戶林利櫻之弟弟「林建國」之名義，冒領林利櫻之第○一○九一號掛號信函，並在
登記簿內之簽名欄位偽造「林建國」簽名，得手後將信內林利櫻之信用卡交與上訴人
，足以生損害於林利櫻。(2)上訴人隨即於上開租住處，在該林利櫻之信用卡背面簽名
欄偽造「ＬＩＮ」之簽名，表彰其為真正持卡人而連續於原判決附表 (下稱附表）
所示之時間、地點，持向該店之不知情職員刷卡消費，致使該不知情職員填製消費金
額分別為新台幣（下同）一千八百元、五千元、九千九百元、一百九十六元之簽帳單
各一份，並在該簽帳單私文書上偽簽林利櫻之英文名「ＬＩＮ」後交回商店之職員，
再由商家據以向慶豐銀行請款，足生損害於林利櫻、龍欣藥品有限公司、皇家眼鏡行
、亞太量販店、屈臣氏公司及慶豐銀行。（四）上訴人又於八十九年七月十二日假冒
宣明智之名義，向花旗銀行信用卡中心偽稱，其所有之大來卡遺失，要求將補發之新
卡寄送至新址即新竹市○○街九十三號七樓，致該銀行承辦人員誤將宣明智本人之Ｖ
ＩＳＡ信用卡四張、大來卡一張寄至上址，上訴人旋於八十九年七月十七日前往上址
管理員室，偽以「宣明智」身分向大廈管理員冒領上開信用卡，並於八十九年七月十
七日下午六時許，在其租住處，在附表壹編號一、三、四、五號信用卡背面簽名欄分
別偽造「ＪＯＨＮＨＳＵＡＮ」、「宣昶玉」、「宣昶有」、「ＨＳＵＡＮ」之簽名
，表彰其為真正持卡人之意思表示，並於附表貳所示之時間、地點，偽以宣明智身分
，持向不知情之店員刷卡消費，並在簽帳單偽簽宣明智之英文名「ＪＯＨＮＨＳＵＡ
Ｎ」，其消費金額為一千三百八十四元、五千五百元及一千九百元，復將簽帳單交回
商店之職員，據以向花旗銀行請款，足生損害於宣明智、家樂福量販店、遊龍汽車專
賣店、政祥加油站及花旗銀行。經警於八十九年七月二十日在其台北縣中和市○○路
二十五巷五弄三號五樓之住處扣其所有供犯罪所用之錄音機壹台（含錄音帶壹捲）、
電腦磁片貳片、光碟片貳拾柒片、0000000000000000大來信用卡上
「小君」之照片壹幀，及因犯罪所得之太陽眼鏡一副等情。係依憑上訴人之自白核與
被害人陳淑珍、徐惠、林利櫻、廖桂英、彭炯淼、張至仁、陳宜玥指訴情節相符，且
有翻拍照片二幀，查獲照片四幀、贓物認領保管單、偽簽之簽帳單影本各一份、列印
光碟片內容之佐證資料十三張、錄音內容之譯文、花旗銀行申請資料、刷卡交易明細
一份、新竹郵局明信片一張、掛號信函之登記簿節本、上訴人所有供犯罪所用之錄音
機一台、電腦磁片二片、光碟片二十七片，及上訴人所有因犯罪所得之太陽眼鏡一副
、信用卡五張、簽帳單正本各一張、信用卡密碼通知單二紙等證據，資以證明上訴人
有偽造文書之事實，因而撤銷第一審關於上訴人偽造文書部分之判決，改判論處上訴
人連續行使偽造私文書，足以生損害於他人罪刑（累犯），已敘明其所憑之證據及認
定之理由，從形式上觀察，並無違背法令之情形存在。次按上訴人犯罪之時間為八十
九年六月九日至同年七月十七日之間，而台灣板橋地方法院檢察署移送原審法院併辦
之八十六年度偵字第一七七二六號、九十一年度偵字第一二九、一三一號部分，其犯
罪時間分別為八十六年八月十五日、八十七年十二月十四日、八十八年七月中旬，距
本案犯罪之時間相隔二年、一年六月、一年以上，且上訴人於警訊時自承本案之犯行
，係其於八十九年五月間在跳蚤市場購得光碟片，於同年七月初才起意犯案等語 (見
第四一七一號偵查卷第七頁反面），認與本案犯行無連續犯之裁判上一罪關係，無從
併為審理，已據原判決敘述明確。核無所指違背法令之情形存在。至犯罪之動機依刑
法第五十七條第一款之規定，僅為量刑輕重之標準，尚非犯罪之構成要件，原判決未
以動機為量刑輕重之標準，乃原審未傳喚上訴人之母親予以查證，亦不得指為違法。
上訴意旨未依卷內訴訟資料具體指摘原判決如何不適用法則，或如何適用法則不當，
徒就原判決已說明之事項，任意指摘，核與法律規定得為第三審上訴理由之違法情形
，不相適合。其就偽造私文書部分之上訴違背法律上之程式，應予駁回。至上訴人牽
連所犯詐欺罪部分，核係刑事訴訟法第三百七十六條第四款所列之案件，此部分既經
第二審判決，自不得上訴於第三審法院，此部分之上訴，為法所不許，應併予駁回。
據上論結，應依刑事訴訟法第三百九十五條前段，判決如主文。
中      華      民      國    九十二    年      五      月    二十九    日
                              最高法院刑事第八庭
                                  審判長法官  莊  登  照
                                        法官  洪  明  輝
                                        法官  黃  一  鑫
                                        法官  魏  新  和
                                        法官  林  秀  夫
      右正本證明與原本無異
                                              書  記  官
中      華      民      國    九十二    年      六      月      五      日
                                                                        Ｔ


司法院資訊處製作；財團法人民間司法改革基金會備份。
